最高法院刑事判決　　　　　　一○○年度台上字第二七五○號
上　訴　人　台灣高等法院檢察署檢察官
被　　　告　吳美宜
選任辯護人　邱鎮北律師
上列上訴人因被告偽造文書案件，不服台灣高等法院中華民國九
十九年二月一日第二審判決（九十九年度上訴字第四二二號，聲
請簡易判決處刑案號：台灣桃園地方法院檢察署九十七年度偵字
第五七七四號），提起上訴，本院判決如下：
    主  文
上訴駁回。
    理  由
按刑事訴訟法第三百七十七條規定：上訴於第三審法院，非以判
決違背法令為理由，不得為之；是提起第三審上訴，應以原判決
違背法令為理由，係屬法定要件。如果上訴理由書狀並非依據卷
內訴訟資料具體指摘原判決不適用何種法則或如何適用不當，或
所指摘原判決違法情事顯與法律規定得為第三審上訴理由之違法
情形不相適合時，均應認其上訴為違背法律上之程式，予以駁回
。又依刑事訴訟法第三百五十條、第三百六十一條、第三百六十
二條、第三百六十七條規定，不服地方法院之第一審判決而上訴
者，須提出上訴書狀，並應敘述具體理由，為上訴必備之程式。
倘所提出之書狀未敘述上訴理由，或僅曾以言詞陳述上訴理由者
，均應於上訴期間屆滿後二十日內補提理由書於第一審法院。第
一審法院經形式審查，認逾期未補提上訴理由者，應定期間先命
補正；逾期未補正者，為上訴不合法律上之程式，應以裁定駁回
。又雖已提出上訴理由，但所提非屬具體理由者，則無庸命其補
正，由第二審法院以上訴不合法律上之程式，判決駁回之。而此
所謂「具體理由」，必係依據卷內資料具體指摘或表明第一審判
決有何採證認事、用法或量刑等足以影響判決本旨之不當或違法
，而構成應予撤銷之具體事由，始足當之。若僅空泛指摘原判決
認事用法不當或量刑過重、過輕云云，或形式上雖已指出具體事
由，然該事由縱使屬實，亦不足以認為原判決有何不當或違法者
，皆難謂係具體理由，俾與第二審上訴制度旨在請求第二審法院
撤銷、變更第一審不當或違法之判決，以實現個案救濟之立法目
的相契合，並節制濫行上訴。是以上訴人之上訴書狀在形式上雖
有敘述上訴理由，然並未具體敘述第一審判決有上述違法、不當
情形，即與未敘述具體理由無異，其上訴即不符合法定要件。本
件原判決以檢察官不服第一審法院諭知被告吳美宜無罪之判決，
而於民國九十九年一月八日具狀向原審法院提起上訴。但其所提
出之上訴書僅載稱：「一、本件告訴人倪巧珊固曾同意由被告為
其變更行動電話費率，但並未授權被告得逕以倪巧珊名義，自行
修改行動電話門號切結書等文件。原判決逕以被告所為之偽造文
書行為，係經倪巧珊之指示為由，即認被告有權使用倪巧珊之名
義，實不無疑義。二、原判決認事用法既有違誤，爰依法提起上
訴，請將原判決撤銷，更為適當合法之判決」云云，而指摘第一
審判決認事用法不當。惟第一審判決就其何以認為不能證明被告
犯罪，而為被告無罪之判決，已詳敘其取捨證據及得心證之理由
，核其論斷俱與卷內資料相符，並無違背法令情形。檢察官上訴
意旨係以空泛之詞，對第一審採證認事職權之適法行使漫加指摘
，並未依據卷內資料具體指摘或表明第一審判決究有何採證認事
、用法或量刑等足以影響判決本旨之不當或違法，而構成應撤銷
之具體事由。原判決因認檢察官之上訴不合法定要件，而從程序
上予以駁回，並不經言詞辯論為之，已詳敘其法律上之依據；從
形式上觀察，並無違背法令情形。檢察官上訴意旨略以：依第一
審檢察官上訴書之記載，其已具體主張倪巧珊固同意被告為其辦
理變更行動電話費率，但並未同意或授權被告得逕以倪巧珊名義
修改行動電話切結書等文件，故縱有修改上述文件之必要，被告
亦應請倪巧珊自行修改，或經倪巧珊另行授權或同意，始得為之
。乃被告未經倪巧珊同意或授權，即逕以倪巧珊名義修改行動電
話切結書等文件，自屬偽造私文書之行為。第一審判決僅以倪巧
珊同意由被告為其變更行動電話費率，遽謂被告已獲倪巧珊同意
或授權，得逕以倪巧珊名義修改行動電話門號切結書等文件，其
採證、認事均有未洽等情。則第一審檢察官所提上訴書既已具體
指摘原判決有認事、用法不當之違法事由，自難謂其上訴書未敘
述具體理由。原判決未予詳查，遽認其上訴未敘述具體理由，與
法定程式不合，而駁回其上訴，洵有不當云云。惟依第一審檢察
官所提上訴書內容以觀，其雖記載：「告訴人倪巧珊固曾同意由
被告為其變更行動電話費率，但並未授權被告以其名義修改行動
電話門號或製作切結書等文件。原判決卻以被告係經倪巧珊之指
示為由，而認其有權使用倪巧珊之名義，實不無疑義」云云。但
並未說明其究係依據卷內何項資料作此敘述，亦未具體指出第一
審判決採證、認事或用法有何違法或不當之情形，而構成應予撤
銷之事由。且其所謂第一審判決認被告有權使用倪巧珊名義，「
實不無疑義」云云，既未說明其疑義之緣由，復未明確主張第一
審判決此項認定有何錯誤，其所敘尚嫌籠統抽象，難謂具體明確
。而其雖主張倪巧珊並未授權被告修改行動電話門號或製作切結
書等文件，而認被告觸犯偽造文書罪，然此業據第一審詳加審酌
，並於判決內說明何以不能證明被告犯罪之理由綦詳。是第一審
檢察官上訴書在形式上雖已記載理由，但揆其內容，僅係重申控
方之主張，並以前揭籠統空泛之詞質疑第一審判決結果，並未具
體指摘第一審判決採證、認事究有如何違法或不當之情形，依上
述說明，顯與未敘述理由無異。從而，原判決以檢察官在第二審
之上訴不合法律上程式，而予以駁回，於法尚無不合。上訴意旨
置原判決明確之論斷於不顧，徒憑己見，謂第一審檢察官上訴書
已敘述具體理由，而指摘原判決不當，顯非依據卷內訴訟資料具
體指摘原判決不適用何種法則或如何適用不當，自與法律規定得
為第三審上訴理由之違法情形不相適合。揆之首揭說明，其上訴
為違背法律上之程式，應予駁回。
據上論結，應依刑事訴訟法第三百九十五條前段，判決如主文。
中    華    民    國  一○○  年    五    月  二十五  日
                      最高法院刑事第六庭
                          審判長法官  洪  文  章  
                                法官  王  居  財  
                                法官  郭  毓  洲  
                                法官  沈  揚  仁  
                                法官  林  瑞  斌  
本件正本證明與原本無異
                                      書  記  官  
中    華    民    國  一○○  年    五    月  二十六  日
                                                      K